臺灣新北地方法院刑事判決　　　　　 110年度審易字第1034號
公　訴　人　臺灣新北地方檢察署檢察官
被　　　告　吳孟翰


上列被告因詐欺案件，經臺灣新北地方檢察署檢察官提起公訴（
109 年度偵字第10487 號），因被告於準備程序中就被訴事實為
有罪之陳述，經本院合議庭裁定改以簡式審判程序審理，判決如
下：
    主  文
甲○○幫助犯詐欺取財罪，處有期徒刑貳月，如易科罰金，以新
臺幣壹仟元折算壹日。未扣案之犯罪所得新臺幣肆仟元沒收，於
全部或一部不能沒收或不宜執行沒收時，追徵其價額。
    事實及理由
一、甲○○可預見申辦行動電話門號程序簡便、無特殊限制，且
    將行動電話門號SIM 卡交付他人使用，依一般社會通念，可
    能作為犯罪集團詐騙之工具，以躲避檢警機關查緝，竟仍基
    於縱使該人將行動電話門號SIM 卡用以從事詐欺取財之財產
    犯罪行為，亦不違反其本意之幫助詐欺之不確定故意，先以
    網路社群網站FACEBOOK暱稱「陳伶」（後改為「陳志偉」）
    帳號公開張貼「收購電信門號」之貼文，向不特定人收購行
    動電話門號SIM 卡。嗣彭璿豪（所涉幫助詐欺罪，業經判決
    ）瀏覽上開貼文後，於附表所示之時、地，申辦如附表所示
    行動電話門號後，當場將上開行動電話門號SIM 卡售與甲○
    ○，甲○○再以每個行動電話門號SIM 卡新臺幣（下同）10
    0 元之金額，轉售與姓名年籍不詳之詐欺集團（無證據證明
    係3 人以上或成員中有未滿18歲之人）使用。嗣該詐欺集團
    某成員於民國108 年4 月18日13時6 分許、4 月19日11時30
    分許，使用附表編號27所示之行動電話門號0000000000號致
    電乙○○，假冒乙○○之前同事借款，使乙○○陷於錯誤，
    遂於108 年4 月19日12時56分許，匯款3 萬元至吳欣怡（所
    涉幫助詐欺罪，業經判決）向永豐商業銀行申設帳號000000
    00000000號帳戶。嗣乙○○發覺有異，報警處理，經警循線
    查悉上情。
二、證據：
  ㈠被告甲○○於本院準備程序及審理時之自白。
  ㈡證人兼另案被告彭璿豪於警詢及偵查之證述。
  ㈢告訴人乙○○於警詢時之指訴。
  ㈣行動電話門號0000000000號通聯調閱查詢單、台灣大哥大股
    份有限公司109 年7 月6 日法大字000000000 號書函暨所附
    另案被告彭璿豪所申辦11支預付卡門號之申請書影本及遠傳
    電信股份有限公司109 年7 月7 日遠傳（發）字第10910605
    357 號函暨所附另案被告彭璿豪所申辦29支門號預付卡之申
    請書影本及申辦門市資料。
  ㈤永豐銀行客戶基本資料、存款存摺歷史往來明細查詢一覽表
    及郵政跨行匯款申請書。
  ㈥臺灣臺北地方法院以109 年度審簡字第2169號案件判決。
三、論罪科刑：
  ㈠幫助犯之成立，主觀上以幫助之意思，對於正犯資以助力，
    而未參與實施犯罪之行為者而言。查被告提供他人申辦之行
    動電話門號SIM 卡與身分不詳之詐欺集團成員，作為詐欺取
    財聯繫工具使用，被告所實行者非屬詐欺取財之構成要件行
    為，且係基於幫助之不確定故意為之。又本件無證據證明真
    實姓名年籍不詳之詐欺集團成員為3 人以上，且無從逕認被
    告對於具體犯罪人數及犯罪手段均可併予預見，尚難認被告
    有何幫助加重詐欺取財之故意，自無從成立刑法第339 條之
    4 第1 項之加重詐欺取財罪之幫助犯。是核被告所為，係犯
    刑法第30條第1 項前段、刑法第339 條第1 項之幫助詐欺取
    財罪。被告於附表所示期間內，多次向另案被告彭璿豪收購
    行動電話門號SIM 卡後，轉售與詐騙集團所屬成員，其主觀
    上係基於單一幫助犯意，客觀上時間密接，且侵害同一法益
    ，各行為間之獨立性極為薄弱，依一般社會健全觀念，在時
    間差距上，難以強行分開，在刑法評價上，應視為數個舉動
    之接續施行，合為包括之一行為予以評價，較為合理，應屬
    接續犯，僅論以一罪。而被告係基於幫助之意思，參與詐欺
    取財犯罪構成要件以外之行為，為幫助犯，爰依刑法第30條
    第2 項之規定，按正犯之刑減輕之。
  ㈡爰審酌被告不思循正當途徑獲取所需，率爾轉售他人之提供
    行動電話門號SIM 卡與詐欺集團使用，作為詐欺取財工具，
    助長犯罪風氣，且使執法人員難以追查該詐欺集團成員真實
    身分，增加被害人尋求救濟之困難，所為應予非難，惟犯後
    坦承犯行，態度尚可，然迄未與與告訴人和解並獲得諒解，
    兼衡被告個人戶籍資料查詢結果註記為國中畢業之教育程度
    、素行、於警詢中自陳勉持之家庭經濟狀況、犯罪之動機、
    目的、手段等一切情狀，量處如主文所示之刑，並諭知易科
    罰金之折算標準。
四、按犯罪所得，屬於犯罪行為人者，沒收之。前2 項之沒收，
    於全部或一部不能沒收或不宜執行沒收時，追徵其價額，刑
    法第38條之1 第1 項、第3 項分別定有明文。查被告以每個
    行動電話門號SIM 卡100 元之代價，40個行動電話門號SIM
    卡共計4,000 元，轉售本案行動電話門號SIM 卡供他人使用
    ，4,000 元為其犯罪所得，並未扣案，自應依上開規定宣告
    沒收，並於全部或一部不能沒收或不宜執行沒收時，追徵其
    價額。
據上論斷，應依刑事訴訟法第273 條之1 第1 項、第299 條第1
項前段，判決如主文。
本案經檢察官林亭妤偵查起訴，由檢察官宋有容到庭執行職務。
中    華    民    國   110    年   10     月    18    日
                  刑事第二十三庭  法  官  龔書安
上列正本證明與原本無異。
如不服本判決，應於判決送達後20日內敘明上訴理由，向本院提
出上訴狀（應附繕本），上訴於臺灣高等法院。其未敘述上訴理
由者，應於上訴期間屆滿後20日內向本院補提理由書「切勿逕送
上級法院」。
                                  書記官  石秉弘
中    華    民    國   110    年    10    月    19    日
附錄本案論罪科刑法條全文：
中華民國刑法第339 條
意圖為自己或第三人不法之所有，以詐術使人將本人或第三人之
物交付者，處5 年以下有期徒刑、拘役或科或併科50萬元以下罰
金。
以前項方法得財產上不法之利益或使第三人得之者，亦同。
前二項之未遂犯罰之。
附表：
┌──┬─────┬──────┬─────┬─────┐
│編號│行動電話  │電信業者    │申辦時間  │申辦地點  │
│    │門號      │            │          │          │
├──┼─────┼──────┼─────┼─────┤
│ 1  │0000000000│台灣大哥大股│107 年4 月│新北市新莊│
├──┼─────┤份有限公司  │9 日      │區民安西路│
│ 2  │0000000000│            │          │62號新莊光│
├──┼─────┤            │          │華門市    │
│ 3  │0000000000│            │          │          │
├──┼─────┤            │          │          │
│ 4  │0000000000│            │          │          │
├──┼─────┤            │          │          │
│ 5  │0000000000│            │          │          │
├──┼─────┼──────┼─────┼─────┤
│ 6  │0000000000│遠傳電信股份│107 年4 月│新北市新莊│
├──┼─────┤有限公司    │9 日      │區民安西路│
│ 7  │0000000000│            │          │58號新莊光│
├──┼─────┤            │          │華直營門市│
│ 8  │0000000000│            │          │          │
├──┼─────┤            │          │          │
│ 9  │0000000000│            │          │          │
├──┼─────┼──────┼─────┼─────┤
│10  │0000000000│遠傳電信股份│107 年7 月│新北市新莊│
├──┼─────┤有限公司    │3 日      │區民安西路│
│11  │0000000000│            │          │58號新莊光│
├──┼─────┤            │          │華直營門市│
│12  │0000000000│            │          │          │
├──┼─────┤            │          │          │
│13  │0000000000│            │          │          │
├──┼─────┤            │          │          │
│14  │0000000000│            │          │          │
├──┼─────┼──────┼─────┼─────┤
│15  │0000000000│遠傳電信股份│107 年9 月│新北市新莊│
├──┼─────┤有限公司    │8 日      │區化成路  │
│16  │0000000000│            │          │205 號新莊│
├──┼─────┤            │          │化成直營門│
│17  │0000000000│            │          │市        │
├──┼─────┤            │          │          │
│18  │0000000000│            │          │          │
├──┼─────┤            │          │          │
│19  │0000000000│            │          │          │
├──┼─────┼──────┼─────┼─────┤
│20  │0000000000│遠傳電信股份│107 年10月│桃園市桃園│
│    │          │有限公司    │30日      │區南平路  │
│    │          │            │          │402 號桃園│
│    │          │            │          │南平直營門│
│    │          │            │          │市        │
├──┼─────┼──────┼─────┼─────┤
│21  │0000000000│遠傳電信股份│107 年11月│新北市新莊│
├──┼─────┤有限公司    │20日      │區化成路  │
│22  │0000000000│            │          │205 號新莊│
├──┼─────┤            │          │化成直營門│
│23  │0000000000│            │          │市        │
├──┼─────┤            │          │          │
│24  │0000000000│            │          │          │
├──┼─────┼──────┼─────┼─────┤
│25  │0000000000│台灣大哥大股│108 年3 月│新北市新莊│
├──┼─────┤份有限公司  │8 日      │區化成路  │
│26  │0000000000│            │          │388 號台灣│
├──┼─────┤            │          │大哥大新莊│
│27  │0000000000│            │          │化成門市  │
│    │（本案詐騙│            │          │          │
│    │所用）    │            │          │          │
├──┼─────┤            │          │          │
│28  │0000000000│            │          │          │
├──┼─────┤            │          │          │
│29  │0000000000│            │          │          │
├──┼─────┼──────┼─────┼─────┤
│30  │0000000000│遠傳電信股份│108 年3 月│新北市新莊│
├──┼─────┤有限公司    │8 日      │區化成路  │
│31  │0000000000│            │          │205 號新莊│
├──┼─────┤            │          │化成直營門│
│32  │0000000000│            │          │市        │
├──┼─────┤            │          │          │
│33  │0000000000│            │          │          │
├──┼─────┼──────┼─────┼─────┤
│34  │0000000000│遠傳電信股份│108 年4 月│新北市新莊│
├──┼─────┤有限公司    │4 日      │區民安西路│
│35  │0000000000│            │          │58號新莊光│
├──┼─────┤            │          │華直營門市│
│36  │0000000000│            │          │          │
├──┼─────┼──────┼─────┼─────┤
│37  │0000000000│台灣大哥大股│108 年5 月│新北市新莊│
│    │          │份有限公司  │19日      │區化成路  │
│    │          │            │          │388 號台灣│
│    │          │            │          │大哥大新莊│
│    │          │            │          │化成門市  │
├──┼─────┼──────┼─────┼─────┤
│38  │0000000000│遠傳電信股份│108 年5 月│新北市新莊│
├──┼─────┤有限公司    │19日      │區化成路  │
│39  │0000000000│            │          │388 號台灣│
├──┼─────┤            │          │大哥大新莊│
│40  │0000000000│            │          │化成門市  │
└──┴─────┴──────┴─────┴─────┘